【裁判字號】    89,上易,2086
【裁判日期】    890717
【裁判案由】    傷害等
【裁判全文】
臺灣高等法院刑事判決                          八十九年度上易字第二八六號
    上  訴  人  臺灣板橋地方法院檢察署檢察官
    被      告  甲○○
右上訴人因被告恐嚇案件，不服臺灣板橋地方法院八十九年度易字第二一五號，中華
民國八十九年三月十日第一審判決（起訴案號：臺灣板橋地方法院檢察署八十八年度
偵字第二０一七五號、第二二九七一號、第二二九七二號、第二三四七八號、第二四
九五七號）提起上訴，本院判決如左：
    主  文
上訴駁回。
    理  由
一、公訴意旨略以：被告甲○○與張碧雲係夫妻，乙○○與林月珠亦係夫妻，渠等皆
    居住於臺北縣土城市○○路五十五巷二十一弄內之鄰居，惟彼此感情不睦。於民
    國八十八年八月二十五日上午七時許，被告甲○○駕駛自用小客車欲上班時，行
    經乙○○之右開住家前之公共場所，因細故與乙○○生言語衝突，被告甲○○竟
    基於公然侮辱之犯意，當場對乙○○罵稱：「幹你娘」等語，以此不堪入耳之穢
    語，侮辱乙○○之人格（被訴涉犯刑法第三百零九條第一項之公然侮辱罪嫌部分
    ，經判決公訴不受理確定）。嗣隨即另行起意，向乙○○恐嚇稱：「有時間再找
    你！」等語，使乙○○心生畏懼，致生危害其安全。乙○○因而內心更加不滿，
    遂於該弄巷口與甲○○產生肢體衝突，而相互基於傷害之概括犯意，徒手之乙○
    ○，與持自己所有之汽車大鎖一支之甲○○互毆，乙○○因受有鼻部挫傷、裂傷
    二×０˙五公分、左眉部挫裂傷一公分之傷害，甲○○則受有右眼眶部挫傷淤腫
    四×四公分、左額瘀傷二×二公分、右臉挫傷二×二公分之傷害，幸二人旋即結
    束互毆，甲○○並駕車離去。詎林月珠、張碧雲二人，竟又在上開毆打地點，發
    生衝突，進而基於傷害之犯意，相互徒手毆打，使林月珠產生胸口輕微擦傷，張
    碧雲則左臉抓傷四公分四處，抓傷五公分一處之傷害（被訴涉犯刑法第二百七十
    七條第一項之普通傷害罪嫌部分，均經判決公訴不受理確定），因認被告甲○○
    所為涉犯刑法第三百零五條之恐嚇罪嫌，
二、按犯罪事實應依證據認定之，無證據不得推定其犯罪事實，刑事訴訟法第一百五
    十四條定有明文。次按告訴人之告訴係以使被告受刑事訴追為目的，是其指訴是
    否與事實相符，仍應調查其他證據以資審認（五十二年台上字第一三００號判例
    ）。又認定犯罪事實應憑積極證據，倘積極證據不足以為不利於被告事實之認定
    時，即應為有利被告之認定，更不必有何有利之證據，最高法院三十年上字第八
    一六號著有判例，所謂「積極證據足以為不利被告事實之認定」，依據同院七十
    六年臺上字第四九八六號判例意旨，係指據為訴訟上證明之全盤證據資料，在客
    觀上以達於通常一般之人均不致於有所懷疑，而得確信被告確曾犯罪之程度；若
    未達到此一程度，而有合理懷疑之存在時，即無從為被告有罪之確信；且認定犯
    罪事實應依證據，為刑事訴訟法所明定，故被告否認犯罪事實所持之辯解，縱屬
    不能成立，仍非有積極證據足以證明其犯罪，不能遽為有罪之認定（三十年上字
    第一八三一號判例參照）。
三、查刑法第三百零五條恐嚇罪，所稱以加害生命、身體、自由、名譽、財產之事，
    恐嚇他人者，係指以使人生畏怖心為目的，而將加惡害之旨通知被害人而言，最
    高法院分別著有三十年臺上字第八一六號及五十二年臺上字第七五一號判例甚明
    。本件公訴人認被告甲○○涉有恐嚇犯行，無非係認被害人乙○○業已指訴明確
    ，復與證人林月珠之供述一致資為論據。惟訊據被告甲○○則堅決否認有右開被
    訴之恐嚇犯行，辯稱：伊沒有對乙○○講有時間再找你這句話，是他們誤會云云
    。經查被害人即被告乙○○固於檢察官偵訊時，指訴被告甲○○於上揭時、地恐
    嚇「有時間再找你」之行為，另證人林月珠亦於偵訊中證稱：當時伊先生（即被
    告乙○○）在家門口，此時甲○○把車窗搖下來對著伊先生罵三字經「幹你娘」
    ，伊先生便質問他「為何要罵我媽媽？」，隨後甲○○又說有時間再來找你等語
    （見八十八年度偵字第二０一七五號偵查卷第二八頁正面筆錄），嗣於原審審理
    時被害人乙○○及證人林月珠仍一致指陳被告甲○○確有說「有時間再來找你」
    乙節無訛（見八十九年二月二十五日審判筆錄），是被告甲○○確曾對乙○○講
    ：「有時間再找你」等語，被告甲○○否認說過該話，不可採信。惟查依上揭被
    害人及證人指訴被告所陳語句，被告甲○○並未以加害於生命、身體、自由、名
    譽、財產等之旨，通知被害人乙○○，此復經乙○○於本院調查時及原審審理時
    坦認屬實在卷（見八十九年二月二十五日審判筆錄），故被告甲○○雖曾說「有
    時間再來找你」等語，然其所為與前揭刑法第三百零五條恐嚇罪之犯罪構成要件
    尚屬有間，被告堅決否認恐嚇，尚非不可採信。此外，復查無其他積極確切之事
    證，足資證明被告確有公訴意旨所指之恐嚇犯行，揆諸前揭說明，此部分不能證
    明被告甲○○犯罪，自應為其無罪之諭知。
四、原審因為被告無罪之判決，洵屬允洽，公訴人上訴以被告先罵三字經，再稱「有
    時間再找你」等語，顯已將加害身體、財產之旨，通知被害人，而觸犯刑法第三
    百零五條恐嚇罪嫌云云，顯為臆測之詞，尚無可採，其上訴為無理由，應予駁回
    。
據上論斷，應依刑事訴訟法第三百六十八條，判決如主文。
本案經檢察官郭啟東到庭執行職務。
中      華      民      國    八十九    年      七      月     十七     日
                              臺灣高等法院刑事第二十一庭
                                  審判長法  官  葉  騰  瑞
                                        法  官  黃  國  忠
                                        法  官  江  國  華
右正本證明與原本無異。
不得上訴。
                                        書記官  吳  碧  玲
中      華      民      國    八十九    年      七      月     十八     日


司法院資訊處製作；財團法人民間司法改革基金會備份。
